臺灣臺中地方法院民事判決　95年度勞訴字第87號
原　　　告　丙○○
訴訟代理人　許宏達律師
複代理人　　柯伊伶律師
被　　　告　恩裕實業股份有限公司
兼法定代理　乙○○
　　　　　　甲○○
　　　　　　　　　　　　號
前三人共同
訴訟代理人　程弘模律師
上列被告因過失傷害案件，經原告提起請求損害賠償之附帶民事
訴訟（95年度附民字第138號），經本院刑事庭裁定移送前來，
本院於民國96年8月24日言詞辯論終結，判決如下：
    主      文
被告應連帶給付原告新臺幣貳佰拾陸萬玖仟貳佰玖拾陸元，及
其中(一)新臺幣壹佰貳拾陸萬捌仟貳佰拾肆元自九十五年四月二
十九日起；(二)新臺幣壹拾貳萬柒仟肆佰伍拾元自九十五年八月十
七日起；(三)新臺幣玖拾柒萬仟陸佰壹拾貳元自九十六年五月一
日起，均至清償日止，按年息百份之五計算之利息。
原告其餘之訴駁回。
訴訟費用由被告連帶負擔二十分之十七，餘由原告負擔。
本判決第一項，於原告以新臺幣柒拾玖萬元供擔保後，得假執行
；但被告如於假執行程序實施前，各以新臺幣貳佰拾陸萬玖仟
貳佰玖拾陸元預供擔保，得免為假執行。
原告其餘假執行聲請駁回。
    事實及理由
壹、程序方面
    按訴狀送達後，原告不得將原訴變更或追加他訴。但被告於
    訴之追加無異議，而為本案之言詞辯論者，視為同意追加。
    ，或請求之基礎事實同一者，或擴張應受判決事項之聲明者
    ，或不甚礙被告之防禦及訴訟之終結者，不在此限。民事訴
    訟法第255條第1項第1款、第2款、第3款、第7款分別定有明
    文。本件原告起訴時聲明請求被告應連帶給付原告新台幣(
    下同)1,631,367 元及其法定利息，嗣於訴訟中 (95年5月9
    日)追加被告被告恩裕實業有限公司 (下恩裕公司)給付496,
    000元及自追加翌日起之法定利息; 訴訟中又於95年8月16日
    擴張請求金額為1,782,675元及追加金額151,308元自追加翌
    日起法定利息；後於訴訟中 (96年4月27日)擴張金額為2,75
    6,287元及追加金額973,612元自追加翌日起之法定利息，被
    告無異議而為本案言詞論，且基礎事實同一，又不甚礙被告
    之防禦及訴訟終結，揆諸上開說明，為法之所許，合先敘明
    。
貳、實體方面
一、原告主張：
  (一)被告乙○○、甲○○分別為被告恩裕公司之法定代理人及廠
    長，均為從事業務之人，原告於93年10月20日至「恩裕公司
    」任職擔任大貨車駕駛司機，負責收送「恩裕公司」之電鍍
    材料、成品或五金加產品。被告乙○○、甲○○原應注意對
    於防止機械、器具、設備等引起之危害，應有符合標準之必
    要安全設備及對於射出成型機、鑄鋼造形機、打模機等，有
    危害勞工之虞者，應設置安全門、雙手操作式啟動裝置或其
    他安全裝置，且應注意對勞工應施以從事工作及預防災變所
    必要之安全衛生教育、訓練，而依當時情形並無不能注意之
    情事，仍疏未注意，於93年12月17日下午1時許，因趕著出
    貨，見原操作壓鑄機之工人未來上班，竟命未受過訓練之原
    告操作壓鑄機為五金產品之壓鑄加工，迄同日下午2時許，
    原告因不諳壓鑄機之操作，且該壓鑄機亦欠缺防止操作員手
    被壓傷之感應設備，致原告於操作壓鑄機時，左手遭壓鑄機
    之擊錘擊中，造成左手中指第一指節部分被砸傷截斷，無名
    指之第一節指甲外壓傷出血等傷害，被告犯行，業經檢察官
    起訴在案，而乙○○為恩裕公司負責人對於公司業務之執行
    ，既有上揭違反法令行為致原告受有損害，應與恩裕公司負
    連帶賠償之責。爰依民法第184條、第188條、第193條、第
    195條及公司法第23條第2項之規定提起本訴。
  (二)被告等應連帶賠償之數額如下：
    1.醫藥費：原告受傷後，先後於重德診所、清泉綜合醫院
      (下稱清泉醫院)、中國醫藥大學附設醫院 (下稱中國附醫
      )、行政院衛生署豐原醫院 (下稱豐原醫院)治療，已支出
      醫藥費新台幣119,619元；復因傷處末端關節傑嚴重攣縮
      及僵硬不能伸直，陸續接受治療，於95年7月7日再次接受
      局部皮瓣轉移重建手術，前後計支出醫療費用新台幣
      21,808元，合計醫療費用額為141,427元。
    2.增加生活上需要：原告為療傷，購買彈性指套、美觀手指
      (原告誤書為彈性繃帶、指套)，計花費6,500元。
    3.又原告受傷後先後於豐原醫院（21日）、中國附醫（13日
      ）及清泉醫院（3日）住院治療，需賴家人看顧，共計看
      護37日，以半日看護費用1,100元計算，看護費之損害為
      40,700元；又原告於95年7月7日再次接受局部皮瓣轉移重
      建手術住院五日，需賴家人看顧，以半日看護費用1,100
      元計算，看護費之損害為5,500元，故看護費用合計為46,
      200元。況依中國附醫函文所示，原告接受前揭局部皮瓣
      轉移重建手術，亦需人看護三週，計算其看護費用亦為
      46,200元。
    4.原告因受傷療養，經一年八個月治療仍無法工作，而被告
      等於原告受傷後，未曾給付原告分毫薪資，以被告薪資每
      月31,000元計算，薪資損害合計為62萬元
    5.喪失勞動能力之損害：原告受有左手中指遠位指節末端截
      斷之傷害，經本院函詢勞工保險局原告所受傷害符合勞工
      保險殘廢給付標準表第幾等級，經勞保局函覆謂「倘黃君
      經治療終止後，一手中指之指骨有一部分殘缺而未達該指
      骨一半，可適用勞工保險殘廢給付標準表第78項第15等級
      ，職業傷病給付標準45日；但如其一手中指之末節切斷已
      達二分之一以上，則應適用勞工保險殘廢給付標準表第10
      4項第13等級，職業傷病給付標準90日。」，再經本院函
      詢中國附醫，經該院函覆謂「病人情形為末節切斷已達二
      分之一以上。」，是原告所受傷害應符勞工保險殘廢給付
      標準表第104項第13等級，適用第13級殘廢計算，以事故
      發生至60歲退休，尚有27年之工作年資，以霍夫曼係數計
      算一次給付，合計1,442,160元。
    6.非財產上損害：原告受傷後，歷經多次手術，傷處仍無法
      痊癒，且產生疤痕攣縮，精神遭受痛苦，言語無法形容，
      爰請求非財產損害50萬元，以稍行撫慰。
    (三)按「勞工因遭遇職業災害而致死亡、殘廢、傷害或疾病時
      ，雇主應依左列規定予以補償。但如同一事故，依勞工保
      險條例或其他法令規定，已由雇主支付費用補償者，雇主
      得予以抵充之：二、勞工在醫療中不能工作時，雇主應按
      其原領工資數額予以補償。但醫療期間屆滿二年仍未能痊
      癒，經指定之醫院診斷，審定為喪失原有工作能力，且不
      合第三款之殘廢給付標準者，雇主得一次給付四十個月之
      平均工資後，免除此項工資補償責任。」勞動基準法第59
      條第2款定有明文。本件原告發生職業災害後，經一年八
      個月治療仍無法工作，依上開規定，被告恩裕公司應按原
    　告原領工資數額予以補償，以被告薪資每月31,000元計算
      ，計損害62萬元。
　　(四)對被告抗辯之陳述：
　　1.被告等主張原告薪資以每日550元計算云云，然查，原告
  　　在93年11月份已調為正式員工，11月份薪資單並由被告乙○○親書「調薪1050元」，則兩造以合意原告每日薪資以
    　1050元計算，孰料原告於93年12月17日發生職業災害，被
      告拒不調薪，仍以每日550元計算原告薪資，顯違兩造約
      定。再者，被告等為原告投保勞工保險，所申報平均日投
      保薪資，亦為720元，亦較被告等主張者為高，亦可見被
      告等主張無理由。
　　2.被告等復主張原告醫療期間至94年3月31日止，故94年4月
  　　起原告未上班即屬曠職，故於94年12月8日以存證信函通
    　知原告終止勞動契約云云。然查，勞動基準法第13條規定
      「勞工在第59條規定之醫療期間，雇主不得終止契約」、
      又勞工請假規則第6條規定「勞工因職業災害而致殘廢傷
      害或疾病者，其治療、休養期間，給予公傷病假。」，現
      原告因受職災受傷，自93年12月起至95年5月止陸續接受
      手術與門診治療，故上開治療休養期間應屬醫療期間，依
      上開規定，原告既未治療痊癒，即不得終止勞動契約，被
      告等以原告曠職為由終止兩造勞動契約，自非適法。
　　3.至於勞工保險局雖函稱「依醫理見解，黃先生所患自94年
  　　4月1日應可恢復工作能力，故傷病期間同意給付至94年3
    　月31日」，惟上開函文係就傷病給付之範圍所為判斷，並
      非認定原告所受傷害業經治療完成，且醫療期間之判斷，
      自以有無治療必要為斷，與有無工作能力、是否恢復工作
      顯然無關。原告所受傷害既有治療必要，自無從以該函認
      定94年3月31日為原告醫療期間之終止日。
　　4.被告等辯稱原告拒不至勞保特約醫院治療，係以損害被告
  　　等為目的，而為濫用權利云云。然查，原告前往豐原醫院
　    、中國附醫就診，係因治療職業災害所受傷害，所受治療
      均係醫師指示，所支出費用屬於必要費用，既非以損害被
      告等為主要目的，依上開實務見解，即無該條之適用。又
      被告謂其曾寄發存證信函附勞工保險職業傷病門診單，原
　　　告自可持該門診單就診云云。惟原告收受之存證信函內並
　　　無上開門診單，所附傷病給付申請書與診斷書經縮小不能
  　　使用，而原告前往豐原南陽郵局調閱該局留存被告寄發存
    　證信函，始發現郵局留存該存證信函內附門診單係正本，
      並經本院調閱屬實，被告等所辯並無理由
　　5.被告等抗辯原告所受傷害輕微，治療期間並無他人看護必
  　　要云云，然此經本院函詢中國附醫院，經該院函覆「需他
    　人照顧約三週」，是原告治療期間確需他人照顧，被告等
      主張顯無理由。
　　6.被告等又謂原告請求增加生活上支出之費用，並無需要云
  　　云，然查，原告受傷後，已購買相關器材，且住院期間原
    　告無法自理生活，需要家人陪同照顧，則所支出費用顯屬
      正當，被告等主張自無理由。
　　7.被告抗辯原告所請求醫藥費中關於中國附醫部分數額不實
　　　，且部分醫療單據係標示「胸外」、「神外」、「急診暨
　　　外傷部」與原告傷勢無關，應予扣除云云。然查，原告請
  　　求數額與提出單據相符，並無不實。另中國附醫出具診斷
　　　證明謂為原告於94年10月20日至95年4月18日計門診14次
  　　，與原證二所附中國附醫出具醫療單據相符，其中雖有「
    　胸外」、「神外」、「急診暨外傷部」記載，係由中國附
      醫所作成，而原告確實於上開期間接受門診治療左手傷勢
      ，被告主張扣除商該單據所證金額，並無理由。
　　8.被告等復辯稱原告明知不具操作能力，竟同意操作機械致
　　　左手被壓傷，為與有過失云云。惟查，原告否認具有過失
  　　，且觀本件職業災害之發生，係因被告乙○○、甲○○明
　    知原告未經訓練，亦未予原告拒絕接受指派之機會，遽命
      原告操作欠缺防止操作員手被壓傷之感應設備之壓鑄機為
      五金產品之壓鑄加工，以致原告手指被砸傷截斷，原告無
      過失甚明，被告等抗辯顯無理由。
　　(五)並聲明：1.被告等應連帶給付原告2,756,287元，及其中
  　　1,631,367元自起訴狀繕本送達翌日起，其中151,308元自
      95年8月17日起，其中973,612元自96年5月1日起，均至清
      償日止，按週年利率5%計算之利息。2.被告恩裕公司應
    　給付原告496,000元，及自95年8月17日起至清償日止，按
      週年利率5%計算之利息。3.原告願供擔保，請准宣告假執
      行。
二、被告則以：
  (一)原告自93年10月20日起受雇於恩裕公司擔任貨車司機，兩造
    間約定每日工資550元。93年12月17日發生系爭職業災害事
    件，恩裕公司即送原告至訴外人重德診所就醫診療，其後原
    告即自行轉診其他醫療機構，而與原告斷絕聯繫。嗣於94
    年01月28日原告透過訴外人台中縣勞資關係協會召開勞資爭
    議協調會議，請求恩裕公司就系爭職業災害事件中原告所受
    之傷害，依法予以補償、賠償。恩裕公司法定代理人當場通
    知原告應於醫療終止後返回恩裕公司繼續上班工作。當日協
    調不成立後，原告即未與恩裕公司進行任何協商，亦未提出
    相關診斷證明，恩裕公司乃於94年02月05日以存證信函催請
    原告出面商談請假事宜。惟原告遲至94年02月22日始以存證
    信函提出訴外人豐原醫院開具之診斷證明書（診斷證明書字
    第02486號）指稱其尚須門診繼續治療所受傷勢，並通知將
    於治療終止後返回恩裕公司上班。因原告所提上開診斷證明
    書僅記載：「…需門診繼續治療」，就原告是否仍喪失從事
    原有工作之勞動能力乙節則語焉不詳，恩裕公司乃派員多方
    訪詢原告欲瞭解原告傷勢復原狀況但均不得要領，原告亦拒
    絕返回恩裕公司上班。嗣經台中縣勞資關係協會協調、寄發
    存證信函，函詢原告就醫治療傷勢之狀況，催請原告提供相
    關診斷證明等資料以便被告公司依法核給公傷假，函中並同
    時通知原告將依法安排較輕便之工作或提供適當工作輔具以
    便利原告回復上班工作，惟原告仍置若罔聞。被告查悉原告
    僅需定期返回醫療院所進行門診治療即可，早自94年04月01
    日起，原告已無尚未回復原有工作能力之狀態，恩裕公司因
    認系爭職業災害事件之醫療期間早已終止，原告於醫療期間
    過後，拒絕被告請求提供勞務給付之正當理由，經通知後竟
    仍連續三日以上均未出勤上班，屬勞動基準法第十二條第六
    款之終止契約事由。恩裕公司乃於94年12月8日以存證信函
    ，以前揭無故曠工之事由，終止兩造間勞動契約。
　(二)原告因職業災害受傷醫療不能工作期間之應補償工資為62,
  　700元，且原告已獲得全部補償，非原告所主張之496,000元
    ：按勞動基準法第59條第1項第2款固就職業災害期間，雇主
  　之工資補償責任予以明文。惟按「本法第59條第2款所稱原
    領工資，係指該勞工遭遇職業災害前一日正常工作時間所得
    之工資。」勞動基準法施行細則第31條第1項前段規定亦有
    明文可資參照。又原告主張發生職業災害後，經一年四個月
    治療仍無法工作請求工資損害496,000元云云。查系爭職業
    災害事件之醫療期間應計至94年04月01日止，該日後原告已
    恢復工作能力，已如前述，亦即系爭職業災害不能工作期間
    係自93年12月17日起至94年03月31日止，其後原告於94年10
    月10日至94年10月16日住院接受之皮瓣轉移重建手術期間、
    94年11月03日接受皮瓣手術分離術等期間，縱然均從寬認定
    為醫療期間，該期間亦僅3月又24日（計114日，恩裕公司於
    94年12月08日終止與原告之勞動契約）。況原告發生本件職
    業災害前一日正常工作時間工資為550元，恩裕公司以原告
    原領工資計算醫療期間應補償之工資為62,700元。因為恩裕
    公司已補償原告94年12月份醫療期間工資14,111元，而勞工
    保險局上開期間已給付63,000元之傷病給付亦得抵充雇主應
    負之職業災害補償責任，給付之總金額為77,444元，已超過
    應付之醫療期間工資補償金62,700元，故被告公司對原告所
    負之工資補償責任已完全履行完畢，並無欠負款項，原告請
    求恩裕公司給付496,000元之醫療期間工資補償金，並無理
    由。
　(三)再按「雇主依前條規定給付之補償金額得抵充就同一事故所
  　生損害之賠償金額。」勞動基準法第60條規定參照，被告公
    司應給付原告醫療期間工資補償已完全履行完畢，並無欠負
    款項，依上開勞動基準法規定恩裕公司給付之補償金額得抵
    充同一事故所生之損害賠償金額，故就醫療期間不能工作減
    損收入之損害，原告不得再向被告等請求連帶賠償損害。
　(四)原告主張被告乙○○係恩裕公司負責人，依公司法第23條第
　  2項規定，對於公司業務之執行如有違反法令致他人損害時
    ，對他人應與公司負連帶賠償之責。經查被告乙○○固為被
    告公司負責人，被告乙○○於公司業務之執行究有何違反法
    令之處，因而致原告受有損害，兩者間之因果關係，原告俱
    未具體主張並舉證以實其說，難認其主張有理由。關於被告
    甲○○應負連帶賠償責任部分，原告亦僅以被告甲○○為從
    事業務之人請求之，就被告甲○○何以需與恩裕公司負連帶
    賠償責任，亦未具體指陳舉證。
　(五)原告主張之損害賠償額，亦有下列質疑之處：
　1.醫藥費共119,619元部分：據原告提出之醫療單據計算，費
　  用僅為116,896元：
　(1)重德診所門診收據共750元。
　(2)清泉綜合醫院收據共3,572元。
　(3)中國醫藥大學附設醫院共51,304元。然其中有五紙收據科別
  　屬「胸外」、「神外」及「急症暨外傷部」，原告因系爭職
    業災害所受傷害，受傷部位為左手中指及無名指，其所提出
    收據之看診科別與受傷部位無關，且其看診日期時間距系爭
    職業災害發生日已近一年，被告主張與系爭職業災害事件間
    不具因果關係，故中國醫藥大學附設醫院部份之醫療費用應
    僅為48,954 元。
　(4)行政院衛生署豐原醫院醫療費用收據共53,620元。
　(5)原告提示之各醫院醫療收據總額為109,246元，非如原告主
  　張119,619元。扣除部份顯有疑義之收據，原告之醫療費用
    為116, 896元。又原告醫療費用係因職業災害所引致，恩裕
    公司均主動提供勞工保險職業災害門診單，原告如於勞保特
    約醫療院所以勞工保險職業災害門診單進行醫療，其療程如
    屬復原所必要並不需再行支出負擔其他費用（因勞工保險職
    業災害保險給付之保險費已由恩裕公司全額負擔，由勞工保
    險局負保險給付之責任），惟原告竟故意自行以其他須負擔
    費用之身分看診，其醫療費用損害之發生顯係以損害恩裕公
    司為目的，原告顯有濫用權利之嫌，依民法第148條之規定
    ，應免除被告之損害賠償責任。
　2.增加生活上需要醫療用品彈性繃帶、指套部份：原告提出之
  　收據為彈性指套500元、美觀手指6,000元，收據明細與起訴
    狀所載顯不相同；另外原告主張住院期間（共計42日）須看
　  護看顧，然原告所受傷害為「左中指遠位指節末端截斷性外
    傷、左無名指擦傷」、「左手中指壓榨傷合併中指外傷性截
    肢合併皮膚缺損」、「左手中指疤痕攣縮」，主要為左手中
    指遠位指節末端傷害，並無生活事務無法自行處理而需聘僱
    看護照顧之情事，原告縱然實際聘有看護支出費用，惟既非
    屬必要費用應非其因系爭職業災害事件所受之損害，故原告
    看護費用請求並無理由。
　(六)原告主張因左手中指遠位指節末端截斷之傷害，屬於勞工保
  　險殘廢給付標準表所示之「一手中指、無名指或小指之指骨
    一部分殘缺者。」適用第十五級殘廢。惟前開殘廢之認定「
    指骨一部分殘缺」係指「指骨缺損一部分者，其程度由X光
    照相可明確顯示其指骨有一部分損失而未達該指骨一半者」
  　。經查原告主張本件受傷適用第十五級殘廢，但因原告提供
    恩裕公司之診斷書無法認定是否符合「指骨一部分殘缺」，
    原告亦未提供X光照相證明之，故恩裕公司否認原告所主張
    其所受傷屬第十五級殘廢，已減損勞動能力達7.69％。原告
    應舉證證明其所主張之受傷成殘之事實。
　(七)原告請求非財產損害50萬元，惟原告所受傷勢主要為左手中
  　指遠位指節末端截斷性外傷，衡諸本事件情節、兩造經濟社
    會、地位、教育程度等等因素，其請求高達50萬元之精神慰
    撫金顯係過高而應予減少。
　(八)並聲明：1.原告之訴駁回；2.如受不利判決，願供擔保請准
  　宣告免假執行。
三、兩造爭執及不爭執之事項
　(一)不爭執部分
　1.原告於93年10月20日起受僱於被告恩裕實業有限公司，擔任
  　貨車司機職務，主要工作內容為駕駛貨車、送貨。
　2.93年12月17日下午1時許，恩裕公司因作業現場人力不足，
  　恩裕公司法定代理人乙○○、廠長甲○○等臨時指派原告操
    作壓鑄機，於同日下午2時許原告遭壓鑄機之擊錘擊中左手
    手指，致左手中指第一指節部分被砸傷截斷、無名指之第一
    節指甲外壓傷出血（下稱系爭職業災害事件），被告乙○○
    、甲○○經檢察官提起公訴，本院以95年度易1028號、台灣
    高等法院台中分院以95年度上易字第854號判決受理後，均
    以被告乙○○、甲○○二人違反勞工安全衛生法第5條第1項
    第1款、第23條第1項及勞工安全衛生設施規則第82條第1項
    規定，認定二人成立業務過失傷害人罪，判處有期徒刑月
    ，如易科罰金，以佰元折算壹日，已於95年7月31日確定
    。
　3.系爭職業災害事件發生迄今，恩裕公司已給付原告14,111元
　  之工資補償金，而訴外人勞工保險局業已核付63,000元之傷
    病給付，合計原告共已領得77,444元之工資補償金。
  (二)爭執之事項：
  1.被告等應否對原告負連帶賠償責任？
  2.原告醫療費用之請求是否濫用權利？醫療費用總額是否為
    141,427元？
　3.原告是否因受傷而陷於日常生活事務無法自理之狀態而需聘
  　僱看護照顧 (即原告請求看護費是否有理由)？
  4.原告原領工資每日為550元或1050元？
　5.原告因系爭職業災害事件造成左手中指遠位指節末端傷害是
  　否符合勞工保險殘廢給付標準表第十五級殘廢？勞動能力減
　  損比例多少？
　6.系爭職業災害事件中，原告因醫療而不能工作期間，係自
　　93年12月17日（系爭職業災害發生日）起計至94年03月31
  　日止或是自93年12月17日（系爭職業災害發生日）起算後
    之一年八個月期間？原告94年04月01日後接受手術及門診
　　　治療期間是否屬於醫療期間？
　7.恩裕公司於94年12月08日以豐原南陽郵局存證信函第209號
  　終止兩造間之勞動契約是否合法？
　8.原告請求被告等給付50萬元之精神慰撫金是否過高而應酌減
  　？
　9.恩裕公司應否按勞動基準法第59條第2款規定再給付原告62
　  萬元之工資補償？
四、法院之判斷
  (一)被告因違反保護他人法律之規定，而應負共同侵權行為損害
    賠償責任。
  1.按公司法第23條所定董事對於第三人之責任，乃基於法律之
    特別規定，異於一般侵權行為，就其侵害第三人之權利，原
    不以該董事有故意或過失為成立之條件 (最高法院73年度台
    上字第4345號判決意旨參照)，故原告除得依民法第28條及
    侵權行為之相關規定主張權利外，依公司法第23條規定，不
    論被告乙○○就勞工安全訓練有無過失亦應與公司連帶負責
    。次按數人共同不法侵害他人之權利者，連帶負損害賠償責
    任﹔不能知其中孰為加害人者，亦同。民法第185條第1項定
    有明文。又此處所稱共同侵權行為，與刑事上之共同正犯，
    其構成要件並不完全相同，共同侵權行為人間不以有意思聯
    絡為必要，數人因過失不法侵害他人之權利，苟各行為人之
    過失行為，均為其所生損害共同原因，即所謂行為關連共同
    ，亦足成立共同侵權行為，依民法第一百八十五條第一項前
    段之規定，各過失行為人對於被害人應負全部損害之連帶賠
    償責任。（最高法院67年台上字第1737號判例意旨參照）。
    查本件職業災害，被告恩裕公司、乙○○、甲○○違反保護
    他人之法律即勞工安全衛生法第5條第1項第1款、第23條第1
    項之規定，構成民法第184條第2項之侵權行為，而其等違反
    勞工安全衛生法第5條第1項第1款、第23條第1項之規定，致
    原告受有職業災害，應對原告負過失共同侵權責任。惟本件
    被告乙○○對於系爭職業災害之發生，除應依公司法第23條
    規定分別與恩裕公司負連帶賠償責任外，是否應與被告甲○○負共同連帶侵權責任？經查：被告等對於本院95年度易字
    第1028號刑事判決、臺灣高等法院臺中分院95年度上易字第
　　854號刑事判決審認之事實及在與本件有關之刑事訴訟程序
  　中，恩裕公司之法定代理人即被告乙○○、被告甲○○等所
    為言詞陳述等，並無意見。次查，被告乙○○為恩裕公司負
    責人，甲○○為恩裕公司之廠長，被告乙○○於本院刑事審
    理時坦承稱：「我是恩裕公司之負責人，應徵工人都是由我
    決定的」，「事前沒有舉辦訓練」，「九十三年十月二十日
    丙○○去應徵的是司機」 (本院95年易字第1028號刑事卷第
    22 頁參照)，又於本院坦承稱：「... 當天原告回公司時，
    因為沒有工作，又缺少人手，廠長甲○○叫原告操作壓鑄機
    ，且有教原告操作，教了一、二個小時。... 」（本件96年
    8 月24日筆錄參照)等語。被告甲○○於本院審理時坦承稱
    ：「我是廠長」，「九十三年十月二十日丙○○去應徵的是
    司機」，「事前沒有舉辦訓練」，「於九十三年十二月十七
    日下午一時許，因趕著出貨，請丙○○操作壓鑄機，因丙○○不諳壓鑄機之操作，而造成左手中指第一指節部分被砸傷
    截斷、無名指第一指節指甲外壓傷出血」 (同上卷第22頁參
    照)等語，而被告恩裕公司並未設立勞工安全衛生人員，被
    告乙○○既為恩裕公司負責人，甲○○為廠長，勞工安全衛
    生業務自應由二人執行，二人既自承命令非壓鑄機操作員之
    原告操作壓鑄機，原應注意對於防止機械、器具、設備等引
    起之危害，應有符合標準之必要安全設備及對於射出成型機
    、鑄鋼造形機、打模機等，有危害勞工之虞者，應設置安全
    門、雙手操作式啟動裝置或其他安全裝置，且應注意對勞工
    應施以從事工作及預防災變所必要之安全衛生教育、訓練，
    而依當時情形並無不能注意之情事，仍疏未注意，遽命竟命
    未受過訓練之原告操作壓鑄機為五金產品之壓鑄加工，原告
    因不諳壓鑄機之操作，且該壓鑄機亦欠缺防止操作員手被壓
    傷之感應設備，致原告於操作壓鑄機時，左手遭壓鑄機之擊
    錘擊中，造成左手中指第一指節部分被砸傷截斷，無名指之
    第一節指甲外壓傷出血等傷害，則被告乙○○、甲○○對於
    業務執行既有違反法令與欠缺注意之過失，且顯係執行業務
    時違反上揭勞工安全衛生法令規定，致發生系爭職業災害，
    由一般經驗法則上觀察，如非原告未實施勞工安全衛生教育
    訓練，且該壓鑄機亦欠缺防止操作員手被壓傷之感應設備，
    不會發生原告受傷害之結果，是被告乙○○、甲○○未實施
    勞工安全衛生教育訓練而指派原告工作及該壓鑄機亦欠缺防
    止操作員手被壓傷之感應設備之行為，與本件職業災害之發
    生，難謂無因果關係。是以，被告乙○○、甲○○間顯係過
    失共同侵害原告之身體、健康權，應與被告恩裕公司間負侵
    權行為連帶損害賠償責任。
  (二)侵權行為損害賠償部分：
    按因故意或過失，不法侵害他人之權利者，負損害賠償責任
    ；不法侵害他人之身體或健康者，對於被害人因此喪失或減
    少勞動能力或增加生活上之需要時，應負損害賠償責任；不
    法侵害他人之身體、健康、名譽、自由、信用、隱私、貞操
    ，或不法侵害其他人格法益而情節重大者，被害人雖非財產
    上之損害，亦得請求賠償相當之金額，民法第184條第1項前
    段、第193條第1項及第195條第1項前段分別定有明文。又按
    民法第193條第1項規定「不法侵害他人之身體或健康者，對
    於被害人因此喪失或減少勞動能力或增加生活上之需要時，
    應負損害賠償責任」，所稱之增加生活上之需要，係指被害
    以前並無此需要，因為受侵害，始有支付此費用之需要而言
    。其因身體或健康受不法侵害，需人長期看護，就將來應支
    付之看護費，係屬增加生活上需要之費用，加害人固應予以
    賠償，惟被害人是否確需依賴他人長期看護，仍應以最後事
    實審言詞辯論終結時之事實狀況為認定之標準。本件被告既
    因過失不法侵害原告之身體及財產，原告對之請求損害賠償
    自屬有據，茲就原告請求之項目及金額逐一審究如下：
  1.醫藥費：
  (1)原告原主張其支出之醫藥費用合計119,619元，其後於95年7
    月7日再接受局部皮瓣移植重建手術支出醫藥費21,808元，
    合計支出141,427元，被告對於重德診所、清泉綜合醫院、
    豐原醫院等醫療單據不為爭執，但辯稱原告提出之醫療單據
    僅為116,896元，且有部分係重覆，而中國附醫之醫療費用
    收據有5紙分屬「胸腔外科」、「神經外科」及「急症暨外
    傷部」等，與原告於系爭事故所受傷害無關等語。經查，本
    院函詢中國附醫後，該院表示，因原告時間無法配合，故掛
    其他外科作傷口治療及復健，為相關治療等語，有該院96年
    8月10日院管檔字第09608 03159號函文在卷可稽，足認上開
    外科所開立單據，係屬必要之治療。次查，原告提出之單據
    ，除被告不爭執者外，於中國附醫治療開立之下列單據有所
    誤引：94年9月27日 (附民卷13頁)應為310元，原告誤為
    -363元)；95年4月18日802元、1,470元 (附民卷23頁)與
    附民卷22頁重覆外，應予剔除，合計共支出128,547元。
  (2)查民法第148條所稱權利之行使，不得以損害他人為主要目
    的者，係指行使權利，專以損害他為目的之情形而言，若為
    自己之利益而行使，縱於他人之利益不無損害，然既非以損
    害他人為主要目的，即無該條之適用。(最高法院69年度台
    上字第1079號民事判決意旨參照)。本件被告辯稱本件醫療
    費用之支出係因職業災害所引致，恩裕公司均主動提供勞工
    保險職業災害門診單予原告就診，原告如於勞保特約
  　醫療院所以勞工保險職業災害門診單接受醫療，且療程為傷
    勢復原所必要者，並不需再行負擔額外醫療費用。原告竟故
    意自行以其他須負擔費用之身分就診，顯係以損害恩裕公司
    為目的，使恩裕公司無法向保險人請求醫療費用保險給付，
    有濫用權利之嫌，被告等主張依民法第148條之規定，應免
    除被告此一部分之損害賠償責任等語。惟查，被告所稱提供
    勞工保險職業災害門診單，係以存證信函寄送被告，並經原
    告收受，為原告所不爭執，惟被告前往豐原醫院、中國附醫
    等醫院所為治療，均係依醫師指示，所支出費用屬必要醫療
    費用，難認以損害被告為目的。次查，被告前揭存證信函寄
    送原告時，僅將勞工保險職業災害門診單影印且縮小後寄送
    原告，至於正本則附於郵局，有豐原南陽郵局96年7月20日
    營字第0960201740號所附存證信函原本附卷可稽，原告未能
    以職業災害勞工身分就診，要係可歸責於被告，不能認原告
    有濫用權利之情事。
  2.增加生活上之支出：
  (1)增加美觀所支出之費用
　　原告主張其因療傷而購買彈性指套、美觀手指（原告誤書為
  　彈性繃帶、指套）等支出6,500元，被告所否認其必要性。
  　經查，原告所受傷害，經本院當庭勘驗結果：「原告左手中
    指、小指，勘驗結果為小指指甲有瘀血殘存，中指最外一節
    指節完全沒有，手伸出時，任何人即可看到最外一節指節沒
　　有，如戴上美觀指套後，指套顏色、造型與正常人手指相近
  　，較有美觀感。」（96年8月24日筆錄參照），審酌人之雙
    手為日常生活或與人交往所必需，如與人互動時，需握手或
    書寫各種表格或提取、拖拉物品時，如因左手中指最外一節
    指骨沒有，他人易投以奇怪眼神，對於原告心理自有影響，
    故原告就此購買彈性指套500元、美觀手指6,000元等，自有
    必要，應予准許。
  (2)看護費用部分
  按被害人因受傷需人看護，就將來應支付之看護費，係屬增
    加生活上需要之費用，而由其親屬照顧起居時，固係出於親
    情；惟親屬看護所付出之勞力，並非不能評價為金錢，而是
    因被害人與親屬之身分關係密切而免除其支付義務而已，此
    種親屬基於身分關係之恩惠，自不能加惠於加害人，是被害
    人雖無現實看護費之支付，然在必要之看護限度內，亦應衡
    量及比照僱用職業護士看護之情形，而認被害人受有相當看
    護費之損害，得向加害人請求賠償（最高法院88年度台上字
    第681號、92年度台上字第431號判決意旨參照）。
　原告主張住院期間（共計42日）須看護看顧，每半日以1,10
　　0元計，共為46,200元，縱依中國附醫函文所示，亦需全日
  　看護三週等語，為被告所否認。經查，被告對於看護費用每
    日2,200元、半日1,100元計算，不為爭執，僅爭執其必要性
    。次查，原告所受傷害為「左中指遠位指節　末端截斷性外
    傷、左無名指擦傷」、「左手中指壓榨傷合併中指外傷性截
    肢合併皮膚缺損」、「左手中指疤痕攣縮」，是否生活事務
　　無法自行處理而需聘僱看護照顧之情事，經本院函詢豐原醫
  　院結果，該院認不需看護照顧，有該院96年1月2日以豐醫歷
    字第0950010805號函文在卷可證，足認原告受傷後在豐原醫
    院診療期間，並無看護必要。其後因傷勢未全部痊癒，又至
    中國附醫進行疤痕缺除及皮瓣轉移重建手術及鋼釘固定等治
    療，因施行局部皮瓣需黏合及血管重生約三個星期方能施行
    分割手術，需他人照顧三週，有該院96年01月08日院管檔字
    第09601000091號函文可知，足認原告因系爭職業傷害，需
    他人照顧看護期間為實施局部皮瓣重建手術期間共計三週，
    故原告需人照顧之看護費用為46,200元（計算式：2,200×
    21＝46,200）。
  (3)喪失勞動能力部分：
  按喪失或減少勞動能力之金錢評價，可區分為「受傷治療過
　　程中，所得收入之喪失」及「受傷治療後，未來勞動能力喪
　  失或減少」之損害二者 (最高法院75年度台上字第1828號判
    決意旨參照)，前者所得收入喪失之損害，一般以被害人受
    害當時在職場工作，實際取得之薪資，計算其損害。至後者
    ，對於將來薪資無法取得之損害，查身體或健康受侵害，而
    減少勞動能力者，其減少及殘存勞動能力之價值，不能以現
    有之收入為準，蓋現有收入每因特殊因素之存在而與實際所
　　餘勞動能力不能相符，現有收入高者，一旦喪失其職位，未
　  必能自他處獲得同一待遇，故所謂減少及殘存勞動能力之價
    值，應以其能力在通常情形下可能取得之收入為標準（最高
　　法院61年台上字第1987號判例意旨參照）；又依民法第193
　  條第1項命加害人一次支付賠償總額，以填補被害人所受喪
    失或減少勞動能力之損害，應先認定被害人因喪失或減少勞
    動能力而不能陸續取得之金額，按其日後本可陸續取得之時
    期，各照霍夫曼式計算法，扣除依法定利率計算之中間利息
    ，再以各時期之總數為加害人一次所應支付之賠償總額，始
    為允當（22 年上字第353號判例意旨參照）。
  所得收入喪失部分
    原告主張，其因受傷療養，經一年八個月治療仍無法工作，
    以被告薪資每月31,000元計算，所得收入喪失合計為62萬元
    ，為被告所否認，並以前揭情詞置辯。經查：
  Ａ原告主張其受傷時，月薪為31,000元，為被告所否認。惟依
    原告提出之薪資單，原告93年10月份薪資單借支欄上有被告
    乙○○所書寫「11月份調正式員工」字樣，於93年11月份薪
    資單「所得稅」欄則書寫「調薪1050元」，對此，被告乙○○則陳述：「薪資單上是我寫調薪1050，因為我本來預計在
    三個月內是日薪550元，滿三個月後繼續任用，就調整為1,
    050元，但原告尚未做滿三個月，所以仍然是日薪550元，至
    於會寫十一月份調正式員工，是因為我告訴原告因為你有家
    庭，所以才給你這樣調薪，一般都要做滿三個月才會調。」
    （96年8月24日筆錄第2頁參照)等語，足認被告乙○○認原
    告有家庭，故雖未做滿3個月，仍於93年11月份調為正式員
    工，日薪為1,050元，故原告於93年11月後之月薪為31,500
    元，原告僅請求以31,000元計算，為法之所許。
  Ｂ按勞工因遭遇職業災害留有後遺症，必需再行治療，且經證
    明確係同一傷病事效引起具有相當因果關係者，是段工作期
　　間自屬職業災害之醫療期間。與是否自行復工或是否再有任
  　何公傷病假紀錄無關。本件原告主張，本件原告系爭職業傷
    害治療終止期間以中國附醫所認定時間即95年8月底應可工
    作為其治療終止期間 (96年8月24日筆錄第2頁參照)等語。
    經查，依中國附醫96年1月8日院管檔字第0960100091號函表
    示，「一、病患丙○○因左手中指末端外傷後皮膚缺損經治
    療後形成末端關節嚴重攣縮及僵硬不能伸直，故經局部皮瓣
    重建手術後，病情得以改善...，二、因末端指節組織不足
    、疤痕攣縮，在搬重物時會有疼痛不適，故施行手術後已有
    足夠組織覆蓋及去除疤痕組織，目前應可從事工作、駕駛，
    但對送卸貨工作，如過重物品仍需小心。至95年8月底，整
    體手指情形應已可工作。」足認原告系爭職業傷害治療終止
    期間為95年8月31日，故認定所得收入喪失部分，應以93年
    12 月17日至95年8月31日為其期間。次查，豐原醫院前揭治
    文雖表示可從事原本工作，僅需休養2-3個月，但依原告就
    診紀錄顯示，原告於豐原醫院出院後，即因醫療效果不好之
    後遺症，改赴中國附醫治療，且依中國附醫前揭函文，難認
    原告於豐原醫院出院休養2-3個月後後可從事一般工作。又
    查，被告雖以勞工保險局函文，認原告於94年4月1日後即可
    從事一般工作等語。惟勞工保險局95年2月27日保給傷字第
    09560064450號函文，係就原告申請93年12月20日至94年11
    月1日期間職業傷病給付所為判定，認原告於94年4月1日應
    可恢復工作能力，而對於原告於95年7月間再度住進中國附
    醫施行局部皮瓣重建手術一事，未及審酌，尚難以勞工保險
    局上揭函文，逕行認定原告於94年4月1日即可恢復工作能力
    。
  Ｃ又被告表示，原告既已於94年4月1日恢復工作能力，經被告
    恩裕公司一再函文催促返公司工作，但原告未為置理，已於
  　94年12月8日以存證信函終止勞動契約等語。惟本件原告治
    療終止期日既為95年8月31日，則於該日之前，原告依法可
    請公傷假，被告恩裕公司以原告曠職為由終止兩造勞動契約
    ，依法不生效力。
  Ｄ綜上所述，本件原告既於95年8月31日始終止治療，被告恩
    裕公司仍應支付系爭職業災害發生之日即93年12月17日起至
    95年8月31日之薪資，合計1年8月又15日，原告僅請求20個
    月，以每月31,000元計算，合計為620,000元 (計算式：31,
  　000×20＝620,000)。
  未來勞動能力減損部分
    原告受有左手中指遠位指節末端截斷之傷害，經本院函詢勞
　　工保險局結果，該局函覆以「倘黃君經治療終止後，一手中
  　指之指骨有一部分殘缺而未達該指骨一半，可適用勞工保險
    殘廢給付標準表第78項第15等級，職業傷病給付標準45日；
    但如其一手中指之末節切斷已達二分之一以上，則應適用勞
    工保險殘廢給付標準表第104項第13等級，職業傷病給付標
    準90日。」，再經本院函詢中國附醫，經該院函覆謂「病
  　人情形為末節切斷已達二分之一以上。」，是原告所受傷害
    應符勞工保險殘廢給付標準表第104項第13等級，適用第13
    級殘廢。經查，原告為61年9月19日出生，自95年9月1日計
    算至60歲退休年齡 (121年9月18日)止，尚有26年又18日。
    又查原告系爭職業災害之殘障等級為第13等級，喪失勞動能
    力程度為23.07%。本院參酌原告於傷害發生時僅32歲，從事
    系爭工作僅3月，得期待將來之薪資較斯時為高，而因系爭
    傷害受有第13級殘廢，雖喪失勞動能力程度為23.07%，其現
    在薪資為31,500元，原告僅請求以31,000元計算，以之作為
    計算其喪失勞動能力之基準當屬合理，其年薪為372,000元
    ，其每年將減少85,820元（372,000×23.07﹪＝85,820 ，
    小數點以下四捨五入）之工作收入，依霍夫曼計算法計算一
    次給付之金額，扣除中間利息後，認原告受有勞動能力損失
    為1,455,988元（計算式：85,820×16.0000000＋85,820×
    【17.0000000－00.0000000】×18\365＝1,455,988，小數
    點以下四捨五入），原告僅請求1,442,160元，應予准許。
　(4)精神慰撫金部分
　　按慰藉金之賠償須以人格權遭遇侵害，使精神上受有痛苦為
  　必要，其核給之標準固與財產上損害之計算不同，然非不可
    斟酌雙方身分資力與加害程度，及其他各種情形核定相當之
    數額 (最高法院51年台上字第223號判例參照)。本件原告為
    高中肄業，事故發生前每月薪資約3萬元左右，名下有房屋
    、土地各乙筆及汽車乙部，不計汽車之財產價值有52萬餘元
    ，而被告乙○○為國小畢業，名下有土地二筆、房屋一戶，
    投資二筆，資產價值合計475萬餘元，被告甲○○為高職畢
    業，名下有房屋二戶、土地十一筆，資產價值合計335萬元
    左右，恩裕公司資本額為500萬元，（詳如卷附稅務電子閘
    門資料查詢表）。本院審酌上情，及原告因此事故歷經多次
    手術，近2年間於醫療院所門診50次以上身心飽受折磨。且
    原告本從事手部勞動的工作，未來不能從事需搬運貨物之司
    機工作，心理飽受折磨，痛苦難以言喻，被告未依勞工安全
    衛生法實施教育訓練、設置相關安全設施，有過失情事，認
    原告請求精神慰撫金50萬元尚屬過高，應核減為20萬元，始
    為允當。
  (三)職業災害補償部分
  　按勞工因遭遇職業災害而受傷或罹患職業病時，雇主應補償
　　其必需之醫療費用；而勞工在醫療中不能工作時，雇主應按
  　其原領工資數額予以補償，又勞工經治療終止後，經指定之
    醫院診斷，審定其身體遺存殘廢者，雇主應按其平均工資及
    其殘廢程度，一次給予殘廢補償，殘廢補償標準，依勞工保
    險條例有關之規定，但如同一事故依勞工保險條例或其他法
    令規定，已由雇主支付費用補償者，雇主得予以抵充之。勞
    動基準法第59條第1款、第2款、第3款定有明文。依前揭規
    定，被告公司應給付原告之職業災害之工資補償。次按勞動
    基準法第59條第2款所稱原領工資，係指勞工遭遇職業災害
    前一日正常工作時間所得之工資，其為計月者，以遭職業災
    害前最近一個月工資除以三十所得之金額為其一日工資，勞
　　動基準法施行細則第31條定有明文。本件原告於事故發生時
  　月薪為31500元，原告僅請求以31000元計算，已如前述，原
    告於93年12月17日發生職業災害，故自斯日起被告恩裕公司
    應對原告為工資補償，至95年8月31日治療終止為止，則原
　　告得請求之工資補償起訖日為93年12月17日起至95年8月31
　  日止，合計20月又15日，原告僅請求20月，故被告公司應給
    付之工資補償金為620,000元（計算式：31,000×20＝620,
    000）。
  (四)綜上所述，原告因本件事故得請求被告賠償職業災害工資補
    償部分為62萬元，得請求侵權行為損害賠償部分為2,443,40
    7元 (計算式：醫療費用128,547元＋增加美觀所支出費用6,
    500元＋相當看護費之損害46,200元＋＋所得收入喪失620,
    000元＋勞動能力減損1,442,160元＋精神慰撫金20萬元＝2,
    443,407元)。然按雇主依勞動基準法第59條規定給付之補償
    金額，得抵充就同一事故所生損害之賠償金額。勞動基準法
    第60條定有明文。本件原告因系爭職業災害所受損害，被告
    主張依前開法律規定，以職業災害補償金抵充同一事故之侵
    權行為損害賠償金，核屬有據。查原告侵權行為損害賠償金
    合計2,443,407元，其中治療期間所得收入喪失等與職業災
    害補償項目中之工資補償金相同，不生抵充問題，故原告得
    請求之侵權行為損害賠償金仍為2,443,407元。
  (五)按損害之發生或擴大，被害人與有過失者，法院得減輕賠償
    金額或免除之。民法第217條第1項定有明文。又過失相抵，
    係指損害之發生或擴大，被害人與有過失而言。亦即被害人
  　之過失行為與加害人之加害行為共同成立同一損害，或加害
    行為之損害發生後，因被害人之過失行為，致其損害擴大，
    是必被害人有過失，方有過失相抵原則之適用。（最高法院
    86年度台上字第341號判決意旨參照。）。次按勞動基準法
    第59條之補償規定，係為保障勞工、加強勞、雇關係，促進
    社會經濟發展之特別規定，非損害賠償。同法第61條尚且規
    定該受領補償之權利不得抵銷，應無民法第217條過失相抵
    之適用。（最高法院89年度第4次民事庭決議參照)，然上開
    見解僅適用於職業災害補償，並不包括侵權行為損害賠償部
    分，從而，原告就侵權行為損害賠償倘與有過失時，被告仍
    得主張過失相抵。本件被告主張，被告乙○○、甲○○雖命
    原告操作壓鑄機，如原告認未接受勞工安全教育訓練，可拒
    絕為之，其仍為之，不能不認為原告與有過失等語，為原告
    所否認，並辯稱：當時有告知原告不諳壓鑄機操作，但被告
    命原告做，否則要將原告資遣，原告只得做，難認有過失資
    為抗辯。經查，原告係於93年10月份始至被告恩裕公司工作
    ，於公司尚屬新進人員，徵之國內現工作不易找，而原告又
    有家室，被告乙○○又自承：「知道廠長教原告操作壓鑄機
    之事，廠長有事先告知我，因為工作趕，所以要調原告來操
    作壓鑄機的事情」（96年8月24日筆錄第2頁參照）等語，依
    被告恩裕公司當時係工作趕始調原告支援操作壓鑄機情事，
    原告所為抗辯，尚符常情，難認原告有何過失而言。
  (六)另查，被告主張其業已支付原告14,111元，勞工保險局亦已
    支付63,000元傷病給付，為原告所不爭執，亦應扣除。是原
    告尚得主張之損害賠償金為2,369,296元（計算式：2,443,
    407－74,111＝2,369,296）。
  (七)又遲延之債務，以支付金錢為標的者，債權人得請求依法定
    利率計算之遲延利息。但約定利率較高者，仍從其約定利率
    。應付利息之債務，其利率未經約定，亦無法律可據者，週
    年利率為5%。民法233條第1項及第203條亦有明文。本件原
    告對被告之損害賠償債權，既經原告起訴而送達訴狀，被告
    迄未給付，當應負遲延責任，是原告請求被告給付自起訴狀
    或追加起訴狀繕本送達之翌日即95年4月29日起，按年息5%
    計算之法定遲延利息，洵屬有據。
  (八)從而，原告依據侵權行為損害賠償之法律關係及職業災害補
    償之法律關係，請求被告連帶給付原告2,369,296元，及其
    中1,268,234元 (起訴狀請求准許部分)自95年4月29日起
    ；127,450元 (95年8月16日追加准許部分)自95年8月17日
    起；973,612元自96年5月1  (96年4月27日追加准許部分)
    日起，至清償日止，按年息5%計算之利息，為有理由，應予
    准許。其逾此範圍之請求，為無理由，應予駁回。
  (九)本件事證已臻明確，兩造其餘攻擊防禦方法及舉證，於本件
    事實之認定與判決結果無礙，茲不一一論列，附為敘明。
  (十)兩造分別陳明願供擔保宣告假執行及免為假執行，於原告勝
    訴部分，核無不合，爰酌定相當金額分別准許之，至原告敗
    訴部分，失所依據，併予駁回。
、訴訟費用負擔及假執行之依據：民事訴訟法第79條、第85條
    第2項、第390條第2項、第392條。
中　　華　　民　　國　　96　　年　　9　　月　　5 　　日
                  民事第一庭    法  官  陳學德
正本係照原本作成。
如對本判決上訴，須於判決送達後20日內向本院提出上訴狀。
中　　華　　民　　國　　96　　年　　9　　月　　 5　　日
                                書記官
